【裁判字號】    92,易緝,22
【裁判日期】    920917
【裁判案由】    詐欺
【裁判全文】
臺灣高雄地方法院刑事判決                          九十二年度易緝字第二二號
    公  訴  人  臺灣高雄地方法院檢察署檢察官
    被      告  己○○
右列被告因詐欺案件，經檢察官提起公訴（八十四年度偵字第二０三０六號、第二二
三二四號）及移
一七六號），本院判決如左：
    主  文
己○○共同連續意圖為自己不法所有，以詐術使人將本人之物交付，累犯，處有期徒
刑壹年拾月。
    事  實
一、己○○前於民國七十八年間因妨害風化案件，經臺灣高等法院判處有期徒刑七月
    確定，又於七十九年間因妨害風化案件，經臺灣台北地方法院判處有期徒刑九月
    確定，嗣逢八十年減刑，經分別減為有期徒刑三月十五日及四月十五日，併定應
    執行有期徒刑八月確定，嗣於八十一年四月五日執行完畢。
二、緣己○○係設於高雄縣仁武鄉○○路三一四之二二之亞新房屋公司（下稱亞新公
    司）之負責人，負責銷售萬寶祥建設股份有限公司（下稱萬寶祥公司）興建之「
    四季風情」房屋，嗣於八十四年一月間，因萬寶祥公司之股東不願再增資繼續興
    建前開房屋，萬寶祥公司之負責人何進富乃於同年二月七日與己○○簽訂契約，
    將上開建築案以新台幣（下同）二千萬元之代價讓與己○○概括承受，並由己○○擔任該公司之實際負責人，其兄庚○○（業經台灣高等法院高雄分院判處有期
    徒刑十月確定）擔任副總經理、同居女友戊○○（業經臺灣高等法院高雄分院判
    處有期徒刑一年二月確定）則擔任亞新公司之業務經理，負責銷售上開房屋；此
    外，己○○復於同年二月及六月間，獨資在高雄市○○區○○街三號二樓及高雄
    市○○區○○路一四六號開設貝詩特西餐廳及純發牛排館（起訴書誤繕為純發西
    餐廳），由庚○○擔任上開二家餐館之副總經理、戊○○則擔任總會計兼純發牛
    排館之晚班會計。詎於同年七月間，因己○○已陸續支付約一千萬元予要求退股
    之萬寶祥公司之股東，經濟因之陷於困頓，其明知已無支付貨款之能力，且亦明
    知友人蔡宏遠（業經本院判處有期徒刑一年確定）於臺東區中小企業銀行大社分
    行帳號一０七九號支票帳戶內並無存款，仍要求蔡宏遠提供該帳號支票數本及印
    鑑章交予其使用，並與戊○○、庚○○及蔡宏遠共同基於意圖為自己不法所有之
    概括犯意聯絡，於同年八月間，由庚○○與戊○○出面，以上開二家餐廳之名義
    ，佯以月結之方式，陸續向丙○○訂購牛肉一批，價金共計新台幣（下同）四十
    五萬四千四百十三元，為取信於丙○○，並由己○○指示戊○○開立蔡宏遠之上
    開銀行帳號之同面額支票一紙交予丙○○，致使丙○○陷於錯誤而如數交貨，由
    庚○○驗收；詎上開支票屆期不獲兌現，經丙○○催討後，戊○○另於同年九月
    間交付發票日為同年十二月八日之蔡宏遠上開銀行帳號、面額四十四萬四千四百
    十三元之支票一紙交付予丙○○，惟屆期仍不獲兌現，丙○○至此始知受騙而不
    願繼續送貨。詎己○○復承上開意圖為自己不法所有之概括犯意，於同年九月八
    日，由己○○出面以上開二家餐廳名義，佯以月結之方式，向位在高雄市○○區
    ○○路十二號之南星食品有限公司（以下稱南星公司）負責人甲○○洽購牛肉，
    並自同年九月八日起至二十九日止，陸續委由不知情之餐廳員工向甲○○訂購牛
    肉一批，價值共十萬九千九百七十五元，致使甲○○誤信己○○會以月結之方式
    支付貨款而如數交貨，嗣因己○○倒債潛逃至大陸地區，甲○○追討無門，始知
    受騙。
二、己○○另與戊○○共同基於同前之意圖為自己不法所有之概括犯意，於八十四年
    九月十五日，在高雄縣仁武鄉己○○住處，以需錢週轉為由，向欲購屋之丁○○
    佯稱該公司所建之「大社四季風情」大樓可便宜出售，並由己○○以戊○○之名
    義與丁○○簽訂買賣契約，約定買賣該大樓Ｄ一棟七樓及地下室一樓編號二十五
    號之車位，總價金共計二百萬元，致丁○○不疑有他，於簽約當日同日先交付一
    百萬元，經戊○○點收後交予己○○，丁○○復於同年九月十九日，在高雄縣梓
    官鄉農會再交付九十五萬元予己○○及戊○○，詎戊○○與己○○均明知該戶房
    屋已出售，竟另於同年九月二十日，在亞新房屋公司內將該戶房屋出售予吳許櫻
    馨，並向吳許櫻馨收取價金一百萬元。嗣於同年十月間，丁○○發現該大樓之產
    權發生糾紛，經查詢後，始知上情。
三、案經丙○○訴請台灣高雄地方法院檢察署及由法務部調查局高雄縣調查站移送臺
    灣高雄地方法院檢察署檢察官偵查起訴暨移送併案審理。
    理  由
一、訊據被告己○○固坦承於右揭時地承受或開設萬寶祥公司、亞新公司及上開二家
    餐廳，並擔任該公司、餐廳之實際負責人，同案被告庚○○擔任上開公司、餐廳
    之副總經理，同案被告戊○○係其同居女友並兼任上開餐廳之會計，及其將同案
    被告蔡宏遠所交付之前開支票交予戊○○使用，戊○○並簽立前開支票用以支付
    告訴人丙○○之貨款，惟矢口否認有何詐欺犯行，辯稱：貝詩特西餐廳及純發牛
    排館是由其兄庚○○負責經營，貨款亦由庚○○負責支付，且伊從未向劉國禎及
    南星公司叫過牛肉，又「大社四季風情」的房屋是由戊○○及售屋小姐負責銷售
    ，伊並未參與，亦不知戊○○將「大社四季風情」Ｄ１棟七樓的房屋同時賣給丁○○及吳許櫻馨云云。
二、經查：
  (一)被告與同案被告戊○○、庚○○及蔡宏遠共同向告訴人劉國禎詐騙牛肉之事實，
    業據告訴人丙○○於本法院審理及臺灣高等法院高雄分院調查時指稱：貝詩特西
    餐廳向伊買東西時，庚○○告訴伊戊○○是老板娘，後來又開一家純發牛排館，
    執照上及合約書都是蔡宏遠的名義，送貨去是庚○○收的，收帳是向戊○○收的
    ，是開票，以前都是開好交給伊，後來退票換票時是戊○○當場開的，是伊媳婦
    去收帳回來說是老板娘開的，一定可領到錢等語〈見八十四年偵字第二○三○六
    號卷（以下簡稱Ａ偵查卷）第四至七頁、本院八十五年度易字第三四九三號卷（
    以下簡稱本院易字卷）第九頁、臺灣高等法院高雄分院八十六年度上易字第八六
    號卷（以下簡稱高院卷）八十六年一月二十九日筆錄〉；核與證人丙○○之子林
    榮毅於臺灣高等法院高雄分院調查時證稱：貝詩特開幕後庚○○打電話向伊訂貨
    ，於八十四年五月開始送貨，之前是有付現金，自五、六月有給錢，七、八月後
    就開票，五、六月時純發牛排館尚未開幕，訂貨不多，伊與庚○○約定一個月結
    帳一次，下個月五日領貨款，之後結算都是與庚○○接洽，後來就透過櫃檯，約
    三、四天送一次，後來退票時，被告己○○拿支票交給戊○○開立後，戊○○再
    將支票交給伊等語（見高院卷八十六年二月十九日筆錄），並有估價單、被告庚○○之名片及發票人為蔡宏遠之支票本及退票理由單影本在卷可憑（見Ａ偵查卷
    第三至七頁），參以同案被告戊○○於偵查及本院調查中供稱：餐廳是由被告出
    資經營，被告己○○拿蓋有蔡宏遠印章之空白支票跟伊說金額後，由伊簽發後支
    付貨款等語（見Ａ偵查卷第九頁、本院易字卷第八頁）；同案被告庚○○於本院
    中供陳：伊負責看店及驗貨等語（見本院易字卷八十五年九月十日筆錄）；同案
    被告蔡宏遠於本院中供述：伊與被告己○○係朋友關係，因被告一再請求且出具
    保證書保證支付票款，伊才將己有之臺東區中小企業銀行之空白支票及印章借給
    被告己○○，當時伊之帳戶並沒有錢等語（見本院易字卷第八頁），並有被告於
    八十四年八月五日出具之保證支付蔡宏遠支票款之保證書一紙在卷可按〈見八十
    四年度偵字第二二三二四號偵查卷（以下簡稱Ｂ偵查卷）第五十頁〉，再佐以被
    告己○○自承：伊承概括承受萬寶祥公司約二星期後，該公司股東趙東興、葉崇
    欽即要求退股，並要求伊各給予五百萬元之股金及紅利，於同年七、八月時，其
    他的股東也陸續要求退股等語（見本院卷第七八頁），顯見被告己○○於八十四
    年八月間，因萬寶祥公司股東退股，其經濟已陷於困頓，並無支付貨款之能力，
    乃向已知被告己○○無支付能力之同案被告蔡宏遠借取空白支票使用，而戊○○
    、庚○○均明知上情，猶佯以月結之方式向告訴人丙○○訂購牛肉，並由被告己○○交付蔡宏遠之支票以取信告訴人，致告訴人丙○○陷於錯誤而交付上開二家
    西餐廳所訂之牛肉貨品，至為顯然。是被告辯稱未參與上開二家餐廳之經營云云
    ，無足採信。
  (二)被告己○○於右揭時、地，佯以月結之方式，向南星公司之負責人甲○○訂購牛
    肉貨品，使甲○○誤信為真，而如數交付上開二家餐廳不知情之廚師訂購之貨品
    等情，業據告訴人甲○○於偵查及本院調查中指訴綦詳（見九十二年度偵緝字第
    一七六號卷第四二頁、本院卷第五○、七七頁），並有送貨單、結算清單影本在
    卷可憑（見八十五年偵字第一六七四九號卷第三至十九頁），是被告辯稱未向告
    訴代理人訂購牛肉云云，顯係卸責之詞，不足採信。
  (三)被告己○○與同案被告戊○○於右揭時、地向告訴人丁○○詐騙房屋及車位款計
    一百九十五萬元之事實，已據告訴人丁○○於偵查、本院及臺灣高等法院高雄分
    院調查中陳稱：伊於八十四年九月十五日，在仁武鄉己○○住處，向己○○買房
    子，當時戊○○也在場，己○○說全部現金可較便宜，戊○○拿契約書讓伊簽，
    因伊之前已去工地看過了，己○○才叫伊去他家簽約，合約是戊○○拿出來的，
    當場談妥，付錢時戊○○有在場，而且也拿過錢，錢是戊○○點的，後來房屋產
    權有問題，伊要去自救會登記時，才發現該房屋又被賣吳許櫻馨等語（見Ｂ偵查
    卷第三八頁、本院易字卷第十一頁）等語（見Ｂ偵查卷第三八、本院易字卷第十
    、十一頁），核與證人蔡聰耀於偵查及臺灣高等法院高雄分院中證稱：是伊介紹
    丁○○向己○○買房子，由丁○○和己○○議價，丁○○去時就馬上簽約，馬上
    付錢，伊在旁邊坐沒有參與，錢交付後放在桌上，己○○就拿給戊○○等語（Ｂ
    偵查卷第四九頁、高院卷八十六年九月二十五日筆錄），及證人吳許櫻馨於偵查
    、本院中證稱：伊於八十四年九月二十日，在接待中心與售屋小姐簽約購買「四
    季風情」Ｄ１棟七樓及地下室編號三○、三一號二車位，簽約當天就交付八十萬
    ，要離開時有看到戊○○在接待中心，後來房屋產權有問題，丁○○有去自救會
    說其有購買上開房屋及車位，但萬寶祥公司公司內並無丁○○之買賣資料等語（
    見Ｂ偵查卷第三八頁、本院易字卷第十一頁），大致相符，並有丁○○及吳許櫻
    馨之房屋、車位買賣契約各二份在卷可佐（Ｂ偵查卷第九至三四頁），足見被告
    己○○與同案被告戊○○將上開房屋及車位售予丁○○並收受價金後，復將之售
    予他人無疑。是被告己○○辯稱：房屋銷售是戊○○負責的，伊未參與云云，與
    事實不相符，要難採信。
  (四)綜上所述，被告己○○前開所辯，不足採信。本案事證明確，被告犯行應堪認定
    。
三、核被告所為，係犯刑法第三百三十九條第一項之詐欺取財罪。被告己○○與庚○○、戊○○及蔡宏遠就詐欺告訴人丙○○之犯行間，及其與同案被告戊○○間就
    右揭一屋二賣之詐欺犯行間，有犯意之聯絡及行為之分擔，均為共同正犯。又被
    告利用不知情之餐廳員工向南星公司之負責人甲○○，詐欺牛肉應論以間接正犯
    。被告己○○先後多次詐欺行為，時間緊接，所犯又係同一構成要件之罪名之罪
    ，顯係基於概括犯意為之，應依連續犯規定論以一罪，並依法加重其刑。公訴人
    雖未就被告詐欺告訴人南星公司之犯行提起公訴（即移送併辦之部分），惟該部
    分犯行既經本院認定屬實，而與起訴之犯罪事實有連續犯之裁判上一罪關係，已
    如前述，依審判不可分原則，亦應為起訴效力所及，本院自得併予審理，附此敘
    明。又被告前於民國七十八年間因妨害風化案件，經臺灣高等法院判處有期徒刑
    七月確定，又於七十九年間妨害風化案件，經臺灣台北地方法院判處有期徒刑九
    月確定，嗣逢八十年減刑，各減為有期徒刑三月十五日及四月十五日，併執行有
    期徒刑八月確定，並於八十一年四月五日執行完畢，有臺灣高雄地方法院檢察署
    刑案資料查註紀錄表及臺灣高等法院被告全國前案紀錄表各一份在卷可參，其於
    有期徒刑執行完畢後，五年以內再犯本件有期徒刑以上罪，為累犯，應依刑法第
    四十七條之規定，加重其刑，並與前開連續犯部分，依法遞加之。爰審酌被告犯
    罪之動機、手段、及其居於主導之地位，且詐得財物高達二百六十餘萬元，損害
    巨大，迄未賠償被害人所受損失等一切情狀，量處如主文所示之刑。
四、至檢察官移送併案審理之八十四年度偵字第二三三八七號詐欺一案，係以告訴人
    吳進賜、盧枝福、陳水益等三人於八十三年四月間分別承做萬寶祥公司興建之「
    大社四季風情」建築工程，當時之公司負責人係另案被告何進富（業經臺灣高等
    法院高雄分院判處無罪確定），由吳進賜承做建築模板施工及拆除、盧枝福承做
    所有建物鋁門窗、陳水益承做硫化銅門，均立有工程合約書為證，孰料該建物工
    程負責人何進富於八十四年一月間，不知何故突由他人接手，告訴人等均被矇在
    鼓裡，迨告訴人等所承包之工程依約完工後，始由公司會計處得知由被告己○○
    負責，但卻拒絕開立公司支票，公司會計僅交付同案被告蔡宏遠、庚○○所開立
    之臺東區中小企業銀行大社分行支票予告訴人吳進賜等三人做為工程款，詎上開
    支票屆期提示均遭退票，因認被告己○○與同案被告蔡宏遠、庚○○尚涉犯詐欺
    罪嫌等情。經查，告訴人等於八十三年四月間分別承包萬寶祥公司上開各工程時
    之負責人係何進富，此據告訴狀載明甚詳，嗣後何進富雖將該公司及上開建築工
    程轉由己○○概括承受，惟此係概括承受公司之權利義務，並不包括公司原負責
    人之犯罪行為（因公司為法人，依目前實務見解，尚認無犯罪能力），本件告訴
    人等所持之上開支票均係公司會計所交付，此為告訴人等所自承，告訴人係與萬
    寶祥公司概括承讓前之該公司交易，嗣轉讓後完工，受領同案被告蔡宏遠之票據
    ，告訴人等與被告己○○並無任何交易，核與詐欺取財罪以施詐術使人陷於錯誤
    而為財物之交付之構成要件不符，雖被告己○○承受前手之公司，及其營建工程
    ，事後完工後交付之支票未兌現，然此乃民事問題，應循民事程序解決，此部分
    既不能證明被告己○○有何詐欺犯行，即無從併案審理，應退還檢察官另行偵辦
    ，附此敘明。
五、至檢察官併移送併案審理之九十二年度偵緝字第一六七號詐欺告訴人乙○○○○
    有限公司（下稱石億公司）一案，係以被告己○○及同案被告庚○○係萬寶祥公
    司之負責人及副總經理，明知該公司債信及經濟狀況不佳，竟共同基於意圖為自
    己不法所有之概括犯意聯絡，推由同案被告庚○○出面以萬寶祥公司名義，將該
    公司興建之「四季風情」建築工程之大理石舖設工作委由告訴人石億公司承做，
    孰料該建物工程完工後，被告己○○及同案被告庚○○竟諉詞推託，拒不支付工
    程款九十五萬八千元，告訴人復於同年五月再次向被告己○○等請款時，渠等又
    佯稱告訴人先承做高雄縣仁武鄉○○○街五號房屋之大理石舖設工程，迨工程完
    工後，再一併支付全部工程款共計一百六十八萬六千二百五十元，告訴人迫於無
    奈，始接受之，迨告訴人依約完工後，被告己○○雖交付同案被告庚○○、蔡宏
    遠開立之臺東區中小企業銀行大社分行支票予告訴人，惟上開支票屆期提示均遭
    退票，因認被告己○○尚涉犯詐欺罪嫌等情。訊據被告矢口有上開詐欺犯行，辯
    稱：伊於八十四年二月間概括承受萬寶祥公司時，公司營運正常，嗣於同年三月
    間，由其兄庚○○委請告訴人承做上開建築案之大理石工程，該工程款約定由其
    兄庚○○支付，至仁雄舊街五號戊○○住處之工程，係其公司之汪經理委請告訴
    人施做，該工程款亦應由其兄支付，況伊當時營運正常，並非無能力支付工程款
    ，迨於同年九月底，「四季風情」完工後，發現總資產仍不夠還銀行之貸款，才
    知被騙承受萬寶祥公司，伊也是被害人等語。經查，同案被告庚○○於八十四年
    三月間代表萬寶祥公司委請告訴人石億公司承做大理石舖設工程，此據告訴狀載
    明甚詳，且為被告所不否認，並有以萬寶祥公司名義簽定之工程發包承攬書一份
    在卷可憑（見八十七年度偵字第二六五六四號卷第三至五頁），嗣於同年五月間
    ，告訴人又承做戊○○做位於高雄縣仁武鄉○○○街五號之大理石舖設工程，亦
    有估價單一紙存卷可按（見上開偵查卷第九頁），參以被告己○○係萬寶祥公司
    之實際負責人及戊○○係其同居女友之情，倘非被告己○○指示，他人豈可能擅
    自發包上開之理？是告訴人確於右揭時地承做上開二件工程無訛，被告辯稱其不
    知上情，無足採信。然被告己○○係於同年二月概括承受萬寶祥公司一月餘後，
    始發包上開工程，當時公司營運正常，此為被告自承在卷，復參以上開工程款共
    計一百六十八萬六千二百五十元（此有上開承纜書及估價單可按），而被告己○○現尚積欠告訴人一百三十一萬七千三百八十元（見上開偵查卷第至七頁之支票
    及退票理由單），顯見被告己○○亦曾支付工程款予告訴人，並非無支付能力之
    人。況且，倘被告己○○果真未支付任何工程款，復又要求告訴人承做七十二餘
    萬元之工程，衡諸社會常情，告訴人石億公司豈有不顧損失，貿然施做之理？是
    告訴人前開所指顯與常情不符，不足採信，是尚難憑告訴人唯一指訴，為被告不
    利之認定。此外，復查無被告己○○、庚○○有施用詐術使人陷於錯誤而為財物
    之情事，犯罪不能證明，本件即無從併案審理，應退還檢察官另行偵辦，附此敘
    明。
據上論斷，應依刑事訴訟法第二百九十九條第一項前段，刑法第二十八條、第五十六
條、第三百三十九條第一項、第四十七條，罰金罰鍰提高標準條例第一條前段，判決
如主文。
本案經檢察官李靜文到庭執行職務。
中      華      民      國    九十二    年      九      月     十七     日
                              臺灣高雄地方法院刑事第十二庭
                                  法  官    廖純卿
右正本證明與原本無異。
如不服本判決，應於判決送達後十日內，向本院提出上訴狀。
                                  書記官    劉企萍
中      華      民      國    九十二    年      九      月     二十四  日
附錄本判決論罪之法條：
刑法第三百三十九條第一項
意圖為自己或第三人不法之所有，以詐術使人將本人或第三人之物交付者，處五年以
下有期徒刑、拘役或科或併科一千元以下罰金。


司法院資訊處製作；財團法人民間司法改革基金會備份。
